【裁判字號】    92,交聲,9
【裁判日期】    920430
【裁判案由】    違反道路交通管理處罰條例聲明異議
【裁判全文】
臺灣新竹地方法院交通法庭裁定                        九十二年度交聲字第九號
    移
    異  議  人
    即受處分人  甲○○○
右列受處分人因違反道路交通管理處罰條例案件，對於交通部公路局新竹區監理所新
竹市監理站於中華民國九十一年十二月十六日所為之竹監新五字第裁５１─Ｅ000
00000號違反道路交通管理事件裁決書，聲明異議，本院裁定如左：
    主  文
異議駁回。
    理  由
一、按汽車駕駛人，行經有燈光號誌管制之交岔路口闖紅燈者，處新臺幣一千八百元
    以上五千四百元以下罰鍰；再汽車駕駛人，違反左列各款所列條款之一者，除依
    原條款處罰鍰外，並予記點：三、有第四十三條、第五十三條或第五十四條情形
    之一者，各記違規點數三點。道路交通管理處罰條例第五十三條、第六十三條第
    一項第三款分別定有明文，而上開規定業於九十年一月十七日修正公布，並經行
    政院命令自九十年六月一日施行。
二、原處分意旨略以﹕異議人即受處分人甲○○○於九十一年十一月三日十四時五十
    一分，駕駛車號２Ｐ─０６９９自小客車，在彰化縣埔心鄉○○路與柳橋東路口
    處，為彰化縣警察局溪湖分局警員蔡順德舉發異議人甲○○○「闖紅燈」（北上
    中山路逆向右轉柳橋東路）。嗣經交通部公路總局新竹區監理所新竹市監理站（
    下稱新竹市監理站）以違反道路交通管理處罰條例第五十三條、第六十三條第一
    項第三款之規定，裁處異議人甲○○○罰鍰新臺幣（下同）貳仟柒佰元整，並記
    違規點數三點。
三、聲明異議意旨略以：異議人在上開時間行經彰化縣埔心鄉○○○路要向快速道路
    時，停下來在便利商店購物，嗣後車輛從同方向打方向燈行駛進入北上車道，並
    未闖紅燈，爰以撤銷原裁決等等。
四、認定異議人違規事實明確所憑之證據及其認定之理由：
（一）證人即開單告發異議人即受處分人之彰化縣警察局溪湖分局警員蔡順德於本院
      訊問時之證述。
（二）並有彰化縣警察局舉發違反道路交通管理事件通知單、彰化縣警察局溪湖分局
      函、異議人、取締警員蔡順德所分別繪製之現場圖，及現場照片在卷可證。
（三）異議人即受處分人甲○○○於本院訊問時固不否認有於前開時地為警攔檢之事
      實，然矢口否認有裁決單位所說之違規情形，辯稱：當時駕駛車號２Ｐ─０６
      ９９號自小客車，行經彰化縣埔心鄉○○○路要向快速道路時，停下來在萊爾
      富便利商店買水及飲料後等候綠燈，車從同方向行駛打方向燈進入北上車道行
      駛回新竹；而萊爾富便利商店的門是在中山路上，我停在另一邊，中間都是玻
      璃，前面有一個走廊，我沒有開車到便利商店的門那邊，也沒有可能開到中山
      路去，所以我買完飲料後沒有「回」到柳橋東路，也沒有闖紅燈等等。此項辯
      解依據下列理由認無可採：
  １、本件異議人即受處分人甲○○○於九十一年十一月三日十四時五十一分許，駕
      駛２Ｐ─０６９９號自小客車行經彰化縣埔心鄉○○路與柳橋東路口時，因「
      闖紅燈」為警攔檢下車，當時執勤警員對聲明異議人取締之經過，經本院傳訊
      證人即當時取締之警員蔡順德結證證稱：「（問：當時情形如何？）她是停在
      萊爾富門前，她逆向迴轉要上快速道路，當時柳橋東路是綠燈，所以中山路那
      邊是紅燈」、「（問：你當時怎麼取締異議人？）她是在紅燈右轉，我站在萊
      爾富對面，在柳橋東路上的檳榔攤外面」、「（問：當時有看到異議人車子停
      的位置？）有」、「（問：你站的位置可以看到柳橋東路直行和中山路右轉柳
      橋東路的車子？）可以」、「（問：當時異議人的車子車頭朝哪裡？）朝省道
      台一線中山路的方向」、「（問：是朝柳橋東路方向嗎？）不是，因為那邊車
      子很多，她不可能停在柳橋東路的路邊，在萊爾富的轉角處有二個電線桿，那
      邊也不可能停車，所以就是停在往中山路北上車道」等語明確（見本院卷宗第
      十九頁以下），亦即證人即取締之警員蔡順德已明確證稱異議人所駕駛之車車
      頭已是朝中山路方向等情，已可確認，異議人雖辯稱：我的車都是停在柳橋東
      路上，沒有跨到中山路去等等。然亦陳稱：「（問：你所提出的圖上面箭頭是
      否就是你的行車方向？有無越過斑馬線？）是。我有越過斑馬線。」等語屬實
      （見本院卷宗第十九頁），參酌異議人所自行繪製之現場圖（見本院卷宗第七
      頁），及證人即警員蔡順德庭呈所繪製之現場圖、現場照片及彰化縣警察局溪
      湖分局函附之照片（見本院卷宗第十二頁），可證，當時異議人甲○○○所駕
      駛之車輛所停之位置，應已越過中山路上之斑馬線及電線桿，而車頭位置已非
      朝向柳橋東路，亦即應可確認為異議人所駕駛之前開自小客車，係已自柳橋東
      路右轉而停放於中山路上。
  ２、再證人蔡順德於本院庭訊時亦證稱：她逆向迴轉要上快速道路，當時柳橋東路
      是綠燈，所以中山路那邊是紅燈、「（問：後來異議人如何駛離那裡？）她是
      從中山路逆向轉走柳橋東路。」等語屬實（見本院卷宗第二十三頁），另參以
      舉發警員及異議人所分別繪製之現場圖暨２Ｐ─０６９９號車之行駛路線而觀
      ，異議人甲○○○係逆向右轉進入柳橋東路之情事，亦應可肯認，證人所述亦
      與實情相符；此外，並有上開舉發通知單及函可證，而證人為執法之人員，與
      異議人並無怨隙，警員亦殊無必要杜撰違規之事實，而設詞誣陷異議人而甘冒
      觸犯偽證罪之風險。是可認異議人確應認有自中山路上逆向紅燈右轉柳橋東路
      之違規行為。
  ３、而且，交通警察掣單舉發違反道路交通管理處罰條例所列之違規事實，本質上
      為行政處分，係公務員基於職務上權力，依法就特定具體事件所為具有公法上
      效果之單方行政行為，基於公務員為公法上行為具有公信力之原則，如無形式
      上顯然之瑕疵可指，該行政處分應可推定其為真正，而交通警察就其親睹之違
      規事實掣單舉發，就行為人該違規事實之存否，不失為證人，如無具體事證足
      信其指證有何偏頗或失實，要難恣意否定其舉發事實之真正，本件違規事實，
      既據證人即執行舉發職務之警員蔡順德到庭結證明確，又無顯然之瑕疵可指，
      徒憑異議人事後之說詞，自無以否定舉發事實之真正。綜上，是證人即警員之
      上開證言應可採信，而異議人上開辯解，有所保留，尚有與事實不盡相符之處
      ，而不可採信。足見異議人確有於上開時地駕駛上開自小客車闖紅燈之情事，
      應可確定。
（四）是綜上，警員據此而認定異議人即受處分人闖紅燈（北上中山路逆向右轉柳橋
      東路），而原處分機關即交通部公路局新竹區監理所新竹市監理站依首開條例
      ，認異議人確有前開違規情節等情，是逕行裁決處異議人罰鍰二千七百元並記
      違規點數三點，經核並無不合，異議人空言否認並未闖紅燈等等顯無理由，故
      異議人之異議為無理由，應予駁回。
五、應依道路交通案件處理辦法第十九條，裁定如主文。
中      華      民      國    九十二    年      四      月     三十     日
                                  臺灣新竹地方法院交通法庭
                                      法  官  馮  俊  郎
右正本證明與原本無異。
如不服本裁定，應於裁定送達後五日內向本院提出抗告狀。
                                      書記官  鄧  雪  怡
中      華      民      國    九十二    年      五      月       二     日


司法院資訊處製作；財團法人民間司法改革基金會備份。
